【裁判字號】    97,聲再,138
【裁判日期】    971128
【裁判案由】    違反毒品危害防制條例
【裁判全文】
臺灣高等法院高雄分院刑事裁定         97年度聲再字第138號
聲請人即
受判決人    甲○○
                    現於臺灣高雄第二監獄執行中
上列聲請人因違反毒品危害防制條例案件，對於本院97年度上訴
字第158 號中華民國97年6 月12日確定判決（臺灣高雄地方法院
檢察署96年偵字第5126號），聲請再審，本院裁定如下：
    主  文
再審之聲請駁回。
    理  由
一、聲請意旨略稱：(一)以證人黃桂興耽溺於毒品之施用而言，其
    搭機赴高雄市應以購買毒品為其主要之目的。據證人黃桂興
    於96年1 月18日警詢所稱：因為我的錢不夠，所以要常常前
    往高雄購買第一級毒品海洛因、偵查中稱：錢我向我二嫂借
    五千元，其他都是我的，因為我的錢不夠，所以要常常前往
    高雄購買第一級毒品海洛因等語；又其在最後一次被逮捕之
    96年2 月7 日警詢時供稱：因為我心情不好想要吸毒，所以
    才一直去向劉燕真及甲○○購買毒品吸食等語。依其所述，
    其於上開期間到高雄市之目的均為購買毒品，然而，依原審
    卷內所附立榮與復興航空公司所函覆證人黃桂興於上開96年
     1、2 月間之搭機資料所示，證人黃桂興除於原審公訴人起
    訴書欄附表所載之日期外，尚於同年1 月1 、2 、6 、8 、
    11、13、20-23 、25、29日及2 月4 日，其至被告即聲請人
    遭逮捕後隔二日之2 月9 日仍往返高雄馬公之間，若其僅係
    買毒而飛來高雄，何以於上開共14天未與被告即聲請人接觸
    ？顯然，黃桂興所購之毒品並非來自聲請人即被告（下稱被
    告）或劉燕真，而係另有來源。(二)證人黃桂興於原審審判期
    日經選任辯護人詰問於立榮航空公司登機資料來往時間，與
    原審判決附表三犯罪事實所載時間不符時，證稱：因為被告
    曾經打過我，我為了要報復被告才如此說等語，依證人黃桂
    興上開證述，顯係出於挾怨報復而偽證被告售賣毒品，事關
    被告是否確有販賣海洛因毒品之重要證據，原審未及斟酌，
    即符顯然足為受判決人有利之判決，不須經過調查程序之證
    據，難謂非發見確實之新證據，而有開始再審之理由。(三)依
    原審卷附復興航空公司97年4 月25日地服97-050號函載旅客
    搭機相關資料所示，證人黃桂興於96年2 月5 日即已搭乘上
    開公司GE223 號航班於同日下午18時35分抵達高雄小港機場
    ，依其上開之供述，渠抵達高雄之目的既在購入毒品，何以
    經比對渠與被告通聯紀錄，迄同年月7 日俱未與被告有任何
    聯繫。又依通聯紀錄所載，除證人黃桂興外，別無他人與被
    告聯絡購買毒品，且在被告之身上與住處搜索結果，亦未搜
    獲任何第一級毒品海洛因，俱見被告實無販賣毒品之準備與
    犯行。凡此有利於被告之事證，原審未及審酌。(四)綜上，本
    件原審就證人黃桂興在警、偵訊與原審審判期日之供述未及
    斟酌，合於刑事訴訟法第420 條第1 項第6 款發見確實之新
    證據而得開始再審。為此依刑事訴訟法第420 條第1 項第6
    款聲請再審。
二、按因發現確實之新證據，足認受有罪判決之人應受無罪之判
    決者，為受判決人之利益，得聲請再審，刑事訴訟法第420
    條第1 項第6 款定有明文。而所謂「確實新證據」，係指當
    時已經存在而發現在後或審判時未經注意之證據，且能證明
    原確定判決所認定之事實為錯誤而言（最高法院35年度特抗
    字第21號判例參照）；另所謂確實之新證據，固不以絕對不
    須經過調查程序為要件，但必須為確實足以動搖原確定判決
    而為受判決人有利之判決者為限，倘受判決人因對有利之主
    張為原確定判決所不採，事後任意由人出一證明，證明受判
    決人前所為有利之主張係屬實在，憑以聲請再審，此項證據
    既非判決後所發現，又非不須調查之確定新證據，顯然不足
    以使原確定判決發生動搖，即難據以開始再審（最高法院49
    年台抗字第72號判例參照）。因此，所謂確實之新證據在解
    釋上須具備：(1)新規性（或稱新穎性），(2)確實性，(3)影響
    性（或關連性）之要件始足當之。所謂「新規性」係指該項
    證據於審判時並未經發現或存在或未及提出或審酌，而於判
    決後始發現；所謂「證據之確實性」係指該項證據依其形式
    上之觀察係真實存在；所謂「影響性」係指如經提出或審酌
    在客觀上顯可動搖原確定判決而使受判決人獲有利之判決而
    言。倘該證據資料雖屬真實，惟縱予提出供法院審酌，在客
    觀上亦未必能據以動搖原確定判決之基礎或依其他證據資料
    所作事實之認定者，即非刑事訴訟法第420 條第1 項第6 款
    所稱之確實新證據。
三、經查：
  (一)本件原確定判決認定被告甲○○涉犯毒品危害防制條例第4
    條第1 項之販賣第一級毒品罪，係依據：證人黃桂興於96
    年2 月7 日、96年2 月8 日警詢及96年2 月8 日偵訊時明確
    之證述，且佐以其他事證補強。被告所使用0000000000號
    行動電話之監聽譯文及通聯紀錄：(1)96年2 月7 日黃桂興撥
    打該門號所留下2 通對話內容如下（Ａ指該門號使用者，B
    指黃黃桂興，下同）：（下午2 時2 分）Ｂ：喂。Ａ：喂。
    Ｂ：大呀，我興啊。Ａ：我知，你在哪。Ｂ：要在哪相等。
    Ａ：你現在在哪。Ｂ：我現在巴黎香舍這附近。Ａ：巴黎香
    舍附近，你要幾尾。Ｂ：呀。Ａ：喔，半點鐘嗎你再打一下
    ，我現在離巴黎香舍很遠。Ｂ：半點鐘嗎。Ａ：半點鐘你再
    打。Ｂ：好。（下午2 時35分）Ｂ：喂。Ａ：喂。Ｂ：大呀
    ，我興啊。Ａ：你那個啦。Ｂ：呀。Ａ：高速公路腳那。Ｂ
    ：這樣喔。Ａ：對。Ｂ：那還要坐計程車去。Ａ：對。Ｂ：
    那還要坐計程車去。Ａ：對。Ｂ：喔、好好。就前開96年2
    月7 日之對話內容，被告亦不否認為其與黃桂興之通話，且
    2 人有進而見面之事實。復興航空運輸股份有限公司96年
    7 月24日地服96-101號函及立榮航空股份有限公司96年7 月
    18日立航字第200700556 號函覆結果，可知證人黃桂興曾於
    96年2 月5 日搭乘復興航空GE223 航班由馬公飛往高雄（起
    飛時間為下午6 時5 分），於96年2 月7 日搭乘立榮航空B7
    669 航班由高雄飛往馬公（起飛時間為下午6 時0 分），
    此等飛航動態與證人黃桂興所證述其前往高雄向被告購買毒
    品之時間互核相符，益見其所述應可採信。證人即查獲員
    警魏健芳於96年8 月16日原審審判中證稱：「96年2 月7 日
    我們在線上聽到被告與黃桂興在巴黎香舍要交易毒品，後來
    我們在巴黎香舍看見黃桂興，我們就跟蹤他，他搭計程車前
    往前鎮○○路，線上黃桂興與被告談到說他們要到前鎮○○
    路交易毒品，我的部分是跟蹤黃桂興，看到黃桂興在前鎮○
    ○路下車，就直接到甲○○車子裡面，差不多有幾分鐘之後
    才出來，看不到他們在裡面做什麼，沒有看到他們有毒品交
    易，出來以後我們就直接跟蹤甲○○的車子，另外1 組人員
    去跟蹤黃桂興，另外1 組人員通知我們說黃桂興身上有甲○
    ○交給他的毒品，我就一直跟蹤甲○○，差不多跟蹤10幾分
    鐘，等到他進去旅行社後出來，我們才在旅行社外面拘捕他
    」、「（問：你們當場拘捕被告時是否搜他身？）有」、「
    （問：搜到什麼東西？）有錢，當場是扣到45,000元」、「
    （問：扣案之45,000元是當時被告身上所有的現金嗎？）是
    」等語明確。扣案現金45,000元既係於被告與證人黃桂興
    交易完成後不久隨即自被告處扣得，且依卷附相片所示，其
    中包含有1,000 元、500 元及100 元不等之紙鈔，核與證人
    黃桂興所證稱交付2,500 元係包括2 張1,000 元及1 張500
    元紙鈔之情節吻合。另證人黃桂興於96年2 月7 日為警查
    獲時扣得之白粉1 包，經送鑑驗結果，確含海洛因成分，淨
    重0.38公克（空包裝重0.33公克），有法務部調查局96年4
    月8 日調科壹字第09623032270 號鑑定書附卷可稽，此等事
    證足徵證人黃桂興所證述情節應屬真實，可堪採信。
  (二)綜上所述，原確定判決綜合全案證據資料，本於事實審法院
    之推理作用，因認被告甲○○涉有事實欄所載之販賣第一級
    毒品犯行明確，復以不能證明被告有起訴意旨所指如原確定
    判決附表編號一至十一所示販賣第一級毒品共11次犯行，而
    就該部分不另為無罪之諭知。均已詳細說明其所憑證據及得
    心證之理由，對於被告所提出之辯解，以及證人黃桂興嗣後
    於本院審理時所為翻異之詞，亦已詳細說明不足採信之理由
    ，均有卷存之證據資料可資佐證，並經本院調取全卷核閱無
    訛。
  (三)至於被告聲請再審所稱上情，除已經本院原確定判決審酌而
    不採外，其餘大致與該判決附表編號一至十一所示販賣第一
    級毒品共11次犯行有關，且此部分因無積極事證作為補強證
    據，而得確信其為真實，原應為無罪諭知，惟因屬包括上一
    罪關係，爰不另為無罪之諭知，更經原確定判決嚴格採證而
    認定，並詳細說明取捨證據及理由。是其所指上情，既經原
    確定判決斟酌，即非新證據。從而，被告此部分主張，亦不
    足據為再審之理由。
四、綜上說明，聲請人即被告所提之再審理由，原確定判決均已
    加以調查，本於論理法則、經驗法則，而為嚴格證據之取捨
    ，並詳細說明理由，聲請再審意旨所指證據，均於事實審法
    院判決前已經存在，且經法院調查斟酌，依前開規定，自無
    再審理由。另所指摘原確定判決所憑證據如何不可採信，而
    未具體提出有何「新證據」，其再審之聲請為無理由，應予
    駁回。
五、據上論斷，應依刑事訴訟法第434條第1項，裁定如主文。
中    華    民    國    97    年    11    月    28    日
                  刑事第八庭    審判長法  官  洪兆隆
                                      法  官  李政庭
                                      法  官  陳志銘
以上正本證明與原本無異。
如不服本裁定應於送達後5 日內向本院提出抗告狀。
中    華    民    國    97    年    11    月    28    日
                                      書記官  盧雅婷


司法院資訊處製作；財團法人民間司法改革基金會備份。
